臺灣彰化地方法院刑事判決
                                      110年度訴字第652號
公  訴  人  臺灣彰化地方檢察署檢察官
被      告  黃琨義



              (另案於法務部○○○○○○○○○○○執行）
上列被告因加重詐欺案件，經檢察官提起公訴（110年度偵緝字
第251、252號），被告於準備程序中就被訴事實為有罪之陳述，
本院裁定以簡式審判程序審理，判決如下：
    主    文
黃琨義犯詐欺取財罪，處有期徒刑貳月，如易科罰金，以新臺幣
壹仟元折算壹日；又以網際網路對公眾散布而犯詐欺取財罪，處
有期徒刑壹年。
附表所示品項依附表所示方式，沒收。
    犯罪事實
一、黃琨義於民國109年10月26日15時25分之前某時，在網路臉
    書購物社團平台上，見蔡建杰刊登收購球鞋之貼文，竟基於
    意圖為自己不法所有之詐欺取財犯意，以暱稱「Kun Yi」在
    該貼文下留言，迨蔡建杰於當日15時25分聯繫黃琨義後，黃
    琨義即向蔡建杰謊稱有球鞋要出售，假意與蔡建杰約定以新
    臺幣（下同）13,500元之價格出售2雙球鞋給蔡建杰，並指
    示蔡建杰將價金匯入不知情之施雅齡申設之華南商業銀行帳
    號000-000000000000號帳戶（該帳戶為紀仲原向施雅齡所借
    ，讓黃琨義匯款以償還刺青欠款給紀仲原，下稱華南帳戶）
    、及黃琨義自己申設之中國信託商業銀行帳號000-00000000
    0000號帳戶（下稱中國信託帳戶），致蔡建杰陷於錯誤，誤
    信為真，而依指示分別於109年10月31日18時28分匯款7500
    元至華南帳戶；於109年11月3日17時49分、23時49分匯款5
    千元、1千元至中國信託帳戶。黃琨義於收到上開匯款後，
    乃拒不交貨，且避不見面，蔡建杰始知受騙而報警查獲上情
    。
二、黃琨義另起意基於意圖為自己不法所有，以網際網路對公眾
    散布而為詐欺取財之犯意，於109年11月10日18時許之前某
    時，於社群網站臉書之「全台二手精品買賣交流」購物社團
    網頁上，刊登出售「Gucci」運動外套之不實訊息貼文，供
    不特定人瀏覽而對公眾散布之，嗣繆成偉於109年11月10日1
    8時許瀏覽該網頁，與黃琨義以通訊軟體聯絡後，黃琨義即
    假意與繆成偉約定以3,500元之價格出售運動外套1件給繆成
    偉，並指示繆成偉將價金匯入中國信託帳戶，致繆成偉陷於
    錯誤，誤信為真，而於109年11月11日1時16分，匯款3,500
    元至中國信託帳戶。黃琨義於收到匯款後，乃不予出貨，且
    拒絕聯繫，繆成偉始知受騙報警而查獲上情。
三、案經蔡建杰、繆成偉分別訴由臺中市政府警察局霧峰分局、
    彰化縣警察局鹿港分局報告臺灣彰化地方檢察署檢察官偵查
    起訴。
    理    由
甲、證據能力部分：
    本判決下列所引用以認定被告犯罪事實之供述及非供述證據
    ，被告或同意證據能力（本院卷第165頁），或未於言詞辯
    論終結前聲明異議，復查無不法取得之違法情事，並為證明
    犯罪事實存否所必要，及經本院踐行合法調查證據程序，是
    認均具有證據能力。
乙、認定犯罪事實所憑之證據及理由：　　
一、上揭犯罪事實，業經被告坦承不諱，核與證人蔡建杰、繆成
    偉分別於警詢證述遭詐騙之情節相符，並有證人施雅齡、紀
    仲原於警詢證述華南帳戶係紀仲原向施雅齡借用，讓被告匯
    款以償還刺青欠款給紀仲原（按：此部分事實，業經證人施
    雅齡、紀仲原證述明確，並與被告偵訊就此所述相符，且有
    卷附紀仲原與被告間之通訊軟體對話紀錄擷圖可按《偵1726
    號卷第17至43-1頁》，堪以認定，檢察官起訴認華南帳戶係
    被告透過紀仲原向施雅齡所借，容有誤會）等節在卷、及蔡
    建杰與被告間通訊軟體對話內容及轉帳交易擷圖（按：由此
    可見蔡建杰係在110年10月26日「15時25分許」聯繫被告洽
    談交易球鞋事宜《偵1726號卷第58至67頁背面》，檢察官起訴
    認被告係在當日「18時許」看到蔡建杰之貼文，容有誤會）
    、華南商業銀行股份有限公司109年12月29日營清字第10900
    37895號函及所附之華南帳戶客戶資料整合查詢資料及交易
    明細、中國信託商業銀行股份有限公司110年1月8日中信銀
    字第110224839005439號函、110年1月6日中信銀字第110224
    839002648號函及該等函文檢附之中國信託帳戶基本資料及
    交易明細（偵1726號卷第59至74、76至90頁背面、偵2436號
    卷第6至14頁背面）、被告臉書帳號及刊登網頁擷圖、繆成
    偉與被告間通訊軟體對話內容及轉帳紀錄擷圖（偵2436號卷
    第24至28頁）附卷可參。堪認被告自白與事實相符，其犯行
    堪以認定。本案事證明確，應依法論科。
二、核被告就犯罪事實欄一所為，係犯刑法第339條第1項之詐欺
    取財罪；被告就犯罪事實欄二所為，係犯刑法第339條之4第
    1項第3款之以網際網路對公眾散布而犯詐欺取財罪。被告所
    為2次犯行，犯意各別，行為互殊，應予分論併罰。
三、爰以行為人之責任為基礎，審酌被告正值青年，不思以正途
    獲取所得，竟詐騙告訴人等，侵害告訴人等之財產權，其犯
    罪動機、目的均不良，很不可取、並考量其詐騙金額之多寡
    、犯罪手段、犯後坦承犯行、已與告訴人蔡建杰達成調解並
    全額賠償完畢、及表示亦願意全額賠償繆成偉損失，然繆成
    偉表示不願意和解等情（參本院當庭撥打電話予蔡建杰、繆
    成偉之審理筆錄）之犯後態度、前科素行（參卷附臺灣高等
    法院被告前案紀錄表）、暨被告自陳：我高中肄業，有機械
    證照，未婚而無子女，入監所前與父母親同住在爺爺的房子
    ，受僱餐廳做廚房工作，月收入約3萬元左右，沒有負債等
    語之智識程度、家庭生活及經濟狀況等一切情狀，分別量處
    如主文所示之刑，並依刑法第41條第1項前段規定，就得易
    科罰金部分，諭知易科罰金之折算標準。
四、被告向告訴人蔡建杰詐得共1萬3,500元，為其犯罪所得，惟
    被告已給付調解金1萬3,500元給告訴人蔡建杰而償還之，有
    本院調解程序筆錄在卷可參，爰依刑法第38條之1第5項規定
    ，不予宣告沒收或追徵。至被告向告訴人繆成偉詐得之3,50
    0元之犯罪所得，並未扣案，應依刑法第38條之1第1項前段
    、第3項規定宣告沒收，於全部或一部不能沒收或不宜執行
    沒收時，追徵其價額。
據上論斷，依刑事訴訟法第273條之1第1項、第299條第1項前段
，判決如主文。
本案經檢察官施教文提起公訴，檢察官林士富到庭執行職務。
中　　華　　民　　國　　110 　年　　11　　月　　29　　日
                  刑事第五庭    法  官  吳芙如
以上正本證明與原本無異。
如不服本判決應於收受判決後20日內向本院提出上訴書狀，並應
敘述具體理由。其未敘述上訴理由者，應於上訴期間屆滿後20日
內向本院補提理由書（均須按他造當事人之人數附繕本）「切勿
逕送上級法院」。
告訴人或被害人對於判決如有不服具備理由請求檢察官上訴者，
其上訴期間之計算係以檢察官收受判決正本之日期為準。
中　　華　　民　　國　　110 　年　　11　　月　　29　　日
                                書記官  林盛輝
附表：
       品    項        沒收方式 未扣案犯罪所得新臺幣3,500元 沒收，於全部或一部不能沒收或不宜執行沒收時，追徵其價額。 

附錄本案論罪科刑法條全文：
中華民國刑法第339條
意圖為自己或第三人不法之所有，以詐術使人將本人或第三人之
物交付者，處5年以下有期徒刑、拘役或科或併科50萬元以下罰
金。
以前項方法得財產上不法之利益或使第三人得之者，亦同。
前二項之未遂犯罰之。
中華民國刑法第339條之4
犯第339條詐欺罪而有下列情形之一者，處1年以上7年以下有期
徒刑，得併科1百萬元以下罰金：
一、冒用政府機關或公務員名義犯之。
二、三人以上共同犯之。
三、以廣播電視、電子通訊、網際網路或其他媒體等傳播工具，
    對公眾散布而犯之。
前項之未遂犯罰之。